臺灣士林地方法院刑事判決
111年度金訴字第32號
公  訴  人  臺灣士林地方檢察署檢察官
被      告  謝自強


上列被告因違反洗錢防制法等案件，經檢察官提起公訴（110年
度偵緝字第753號、第754號），本院判決如下：
    主  文
謝自強幫助犯洗錢防制法第十四條第一項之洗錢罪，處有期徒刑
參月，併科罰金新臺幣壹萬元，罰金如易服勞役，以新臺幣壹仟
元折算壹日。
    事  實
一、謝自強知悉金融機構帳戶資料係供個人使用之重要理財及交易工
    具，關係個人財產及信用之表徵，並可預見提供自己之金融帳
    戶予陌生人士使用，常與詐欺等財產犯罪密切相關，可作為
    犯罪集團遂行詐欺犯罪之人頭戶，藉此躲避警方追查，並掩
    飾犯罪所得之來源及性質，竟仍基於幫助詐欺及幫助洗錢之
    不確定故意，於民國109年10月22日起至同年月24日前某日
    ，在臺北市萬華區廣州街西園路之艋舺公園，將其申設之中
    華郵政股份有限公司士林後港郵局(下稱後港郵局)帳號000-
    0000000000000000號帳戶（下稱系爭帳戶）之金融卡、密碼
    等資料，交付予真實姓名年籍不詳、暱稱「小龍」之詐欺集
    團成員，供「小龍」所屬之詐欺集團作為收取、提領詐欺被
    害人匯入款項之帳戶。嗣該詐欺集團成員於取得系爭帳戶金
    融卡後，即意圖為自己不法所有，基於詐欺之犯意，於如附
    表所示「詐欺時間」欄所示時間，以如附表「詐欺內容」欄
    所示方式，致如附表「告訴人」欄所示之人陷於錯誤，依指
    示將如附表「遭詐金額」欄所示款項，匯至系爭帳戶內，詐
    欺集團成員旋持謝自強所交付之系爭帳戶金融卡提領款項，
    致生金流斷點，無從追索查緝，以此方式掩飾、隱匿上開犯
    罪所得之本質、來源及去向。
二、案經施溢汛、陳有忠訴由臺中市政府警察局東勢分局、彰化
    縣警察局員林分局報告臺灣士林地方檢察署（下稱士林地檢
    ）檢察官偵查起訴。
    理  由
壹、證據能力：
    本院引用被告謝自強以外之人於審判外之陳述，業經檢察官
    、被告於審理程序同意其證據能力【見本院111年度金訴字
    第32號卷（下稱本院卷）第178頁至第181頁】，本院審酌該
    等證據作成之情況，核無違法取證或其他瑕疵，且與待證事
    實具有關聯性，認為以之作為證據為適當，依刑事訴訟法第
    159條之5規定，均有證據能力。其餘認定本案犯罪事實之非
    供述證據，查無違反法定程序取得之情，依刑事訴訟法第15
    8條之4規定反面解釋，亦具有證據能力。
貳、實體事項
一、上揭犯罪事實，業經被告於審理中坦承不諱（見本院卷第頁
    178頁、第183頁），核與證人即告訴人施溢汛【見士林地檢
    110年度偵字第5605號卷（下稱偵5605卷）第7頁至第12頁、
    第129頁】、陳有忠【士林地檢110年度偵字第6949號卷（下
    稱偵6949卷）第17頁至第21頁】大致相符，並有系爭帳戶基
    本資料、查詢金融卡變更資料、查詢存簿變更資料及提款密
    碼錯誤紀錄、客戶歷史交易清單、郵局存簿/綜合儲金儲戶
    申請變更帳戶事項申請書、告訴人施溢汛提出之中國信託銀
    行自動櫃員機交易明細、LINE對話紀錄、內政部警政署反詐
    騙諮詢專線紀錄表、新北市政府警察局新店分局雙城派出所
    受理詐騙帳戶通報警示簡便格式表、金融機構聯防機制通報
    單、受理刑事案件報案三聯單、受理各類案件記錄表、告訴
    人陳有忠提出之網路銀行交易明細、LINE對話紀錄、內政部
    警政署反詐騙諮詢專線紀錄表、臺南市政府警察局善化分局
    新市分駐所受理詐騙帳戶通報警示簡便格式表、金融機構聯
    防機制通報單等件在卷可稽（見偵5605卷第12-1頁至第21頁
    、第39頁、第51頁至第61頁、第65頁、第75頁至第77頁、第
    109頁至第111頁，偵6949卷第23頁、第27頁至第37頁、第40
    頁、第55頁、第70頁至第71頁中間），足證被告之自白與事
    實相符，洵堪採信。本案事證明確，被告犯行洵堪認定，應
    依法論科。
二、論罪科刑：　　
  ㈠按刑法上之幫助犯，係指以幫助之意思，對於正犯資以助力
    ，而未參與實施犯罪之行為者而言（最高法院49年台上字第
    77號判決意旨參照）。又按行為人提供金融帳戶提款卡及密
    碼予不認識之人，非屬洗錢防制法第2條所稱之洗錢行為，
    不成立同法第14條第1項一般洗錢罪之正犯；如行為人主觀
    上認識該帳戶可能作為收受及提領特定犯罪所得使用，他人
    提領後即產生遮斷資金流動軌跡以逃避國家追訴、處罰之效
    果，仍基於幫助之犯意而提供，應論以幫助犯同法第14條第
    1項之一般洗錢罪（最高法院刑事大法庭108年度台上大字第
    3101號裁定主文參照）。本件被告基於不確定故意，提供系
    爭帳戶予真實姓名年籍不詳之人，使詐欺集團成員對如附表
    「告訴人」欄所示之人施以詐術，致其等陷於錯誤，分別將
    如附表「詐欺金額」欄所示款項匯入系爭帳戶，再由詐欺集
    團成員自系爭帳戶提領如附表所示款項殆盡，以掩飾、隱匿
    特定犯罪所得之來源、去向。是核被告所為，係犯刑法第30
    條第1項、第339條第1項之幫助詐欺取財罪，及刑法第30條
    第1項、洗錢防制法第14條第1項之幫助洗錢罪。又被告以提
    供系爭帳戶金融卡之一行為，幫助詐欺集團成員詐欺如附表
    「告訴人」欄所示之人，同時掩飾、隱匿詐欺所得款項去向
    而觸犯上開罪名，應認係以一行為觸犯數罪名，為想像競合
    犯，應依刑法第55條前段規定，從一重之幫助洗錢罪處斷。
  ㈡查本件起訴書未記載被告構成累犯之事實，且除卷附之前案
    紀錄表外，檢察官就司法院大法官釋字第775號解釋文所明
    示，關於累犯者有其特別惡性及對刑罰反應力薄弱而加重最
    低本刑部分，亦未具體指出證明方法，故此部分列為刑法第
    57條第5款所定「犯罪行為人之品行」進行審酌，而無刑法
    第47條累犯加重規定之適用（最高法院110年度台上大字第5
    660號裁定參照）。
　㈢按洗錢防制法第16條第2項規定：「犯前2條之罪，在偵查或
    審判中自白者，減輕其刑。」，本件被告於本院審理時就本
    件犯罪自白犯行，應依洗錢防制法第16條第2項規定減輕其
    刑；又被告係基於幫助之犯意而為一般洗錢罪，應依刑法第
    30條第2項規定，按正犯之刑減輕之，並依刑法第70條之規
    定遞減之。
  ㈣爰以行為人責任為基礎，審酌被告已預見將系爭帳戶交付他
    人使用，可能因此幫助他人遂行詐欺及洗錢犯行，竟仍將系
    爭帳戶提供予他人使用，致如附表「告訴人」欄所示之人受
    有損害，並使犯罪追查趨於複雜，已影響社會正常交易安全
    及秩序，被害人數共2人，所受損失數額共計新臺幣（下同
    ）15萬9,000元；及被告於審理時終能坦承犯行、未與被害
    人達成調解之犯後態度，且被告前因不能安全駕駛案件遭判
    處有期徒刑3月之紀錄（不構成累犯）之素行，有臺灣高等
    法院被告前案紀錄表可稽（見本院卷第9頁至第12頁），暨
    其自陳國中畢業之智識程度，未婚，無子女，無業，無扶養
    負擔之家庭經濟狀況（見本院卷第183頁），暨檢察官、被
    告及告訴人施溢汛就科刑之意見（見本院卷第43頁、第184
    頁）等一切情狀，認量處如主文所示之刑，並諭知罰金易服
    勞役之折算標準，以資警惕。
四、沒收
  ㈠按犯罪所得，屬於犯罪行為人者，沒收之，刑法第38條之1第
    1項前段定有明文。又因犯罪所得之物，自以實際所得者為
    限，苟無所得或尚未取得者，自無從為沒收追繳之諭知（最
    高法院89年度台上字第3434號判決意旨參照）。而幫助犯僅
    對犯罪構成要件以外之行為為加功，且無共同犯罪之意思，
    自不適用責任共同之原則，對於正犯所有供犯罪所用或因犯
    罪所得之物，勿庸併為沒收之宣告（最高法院86年度台上字
    第6278號判決意旨參照）。另按犯洗錢防制法第14條之罪，
    其所移轉、變更、掩飾、隱匿、收受、取得、持有、使用之
    財物或財產上利益，沒收之；犯第15條之罪，其所收受、持
    有、使用之財物或財產上利益，亦同，洗錢防制法第18條第
    1項定有明文。惟因洗錢行為之標的是否限於行為人者始得
    宣告沒收，法無明文，是倘法條未規定「不問屬於犯罪行為
    人與否均沒收」時，自仍以屬於被告所有者為限，始應予沒
    收。
　㈡查被告未因本案獲得利益，業經其於審理中陳明在卷（見本
    院卷第183頁）；又被告提供系爭帳戶予他人，而為幫助詐
    欺及幫助洗錢犯行，因無證據證明如附表「告訴人」欄所示
    之人遭詐欺交付之財物係由被告親自收取或提領，亦無證據
    證明被告就如附表「告訴人」欄所示之人分別匯入系爭帳戶
    並遭提領之款項，具有事實上之管領處分權限，依上開規定
    及說明，無從就其等匯入系爭帳戶之款項，依洗錢防制法第
    18條第1項或刑法第38條之1第1項前段規定對被告宣告沒收
    。　　
據上論斷，依刑事訴訟法第299條第1項前段，判決如主文。
本案經檢察官呂永魁提起公訴，檢察官吳昭瑩、林在培到庭執行
職務。
中　　華　　民　　國　　111 　年　　8 　　月　　25　　日
            刑事第一庭審判長法  官  陳明偉
　　                        法  官  邰婉玲
            　　　　        法  官  鍾  晴
以上正本證明與原本無異。
如不服本判決應於收受送達後20日內向本院提出上訴書狀，並應
敘述具體理由。其未敘述上訴理由者，應於上訴期間屆滿後20日
內向本院補提理由書（均須按他造當事人之人數附繕本）「切勿
逕送上級法院」。
因疫情而遲誤不變期間，得向法院聲請回復原狀。
                            書記官  李欣頻　　
中　　華　　民　　國　　111 　年　　8 　　月　　25　　日
中華民國刑法第30條
幫助他人實行犯罪行為者，為幫助犯。雖他人不知幫助之情者，
亦同。
幫助犯之處罰，得按正犯之刑減輕之。

中華民國刑法第339條
意圖為自己或第三人不法之所有，以詐術使人將本人或第三人之
物交付者，處5年以下有期徒刑、拘役或科或併科50萬元以下罰
金。
以前項方法得財產上不法之利益或使第三人得之者，亦同。
前二項之未遂犯罰之。

洗錢防制法第14條
有第二條各款所列洗錢行為者，處7年以下有期徒刑，併科新臺
幣5百萬元以下罰金。
前項之未遂犯罰之。
前二項情形，不得科以超過其特定犯罪所定最重本刑之刑。

附表
編號 告訴人 詐欺時間 詐欺內容 匯款時間 遭詐金額 (新臺幣) 備註 1 施溢汛 109年7月間 暱稱「陳瑄」、「羽瑄﹞之詐欺集團成員向左列告訴人佯稱：可於FHIC投資網站投資獲利甚豐，致其陷於錯誤，依詐欺集團成員指示於右列時、地，匯款右列金額於系爭帳戶。 109年10月24日20時26分 3萬元 遭詐欺集團成員提領其中5萬元，餘款因被告欠繳保費遭強制扣除     109年10月24日20時50分 2萬9,000元  2 陳有忠 109年6月16日 暱稱「陳昕」之詐欺集團成員向左列告訴人佯稱：可投資英鎊或加幣外匯投資網站獲利甚豐云云，致其陷於錯誤，依詐欺集團成員指示於右列時、地，匯款右列金額於系爭帳戶。 109年10月24日19時41分 10萬元 提領一空